【裁判字號】    89,交易,306
【裁判日期】    900413
【裁判案由】    過失致死
【裁判全文】
臺灣雲林地方法院刑事判決                        八十九年度交易字第三六號
    公  訴  人  臺灣雲林地方法院檢察署檢察官
    被      告  丙○○
    選任辯護人  吳昆浦
右列被告因過失致死案件，經檢察官提起公訴（八十九年度偵字第五一一０號），本
院判決如左：
    主  文
丙○○因過失致人於死，處有期徒刑參月，如易科罰金，以參佰元折算壹日。緩刑貳
年。
    事  實
一、丙○○（起訴書筆誤為林政忠）因其祖母出殯，於民國（下同）八十九年九月三
    日下午三時許，駕駛其父親所有，平日以載運諸飼料用途之車牌Ｎ４－６７８５
    號之自用小貨車，載運樂團薩克斯風手張良武及其他團員等九人於貨車後車斗上
    ，沿古坑鄉○○路行駛欲左轉往桂花園公墓，在古坑鄉棋盤村新厝二號前五公尺
    處，丙○○停車讓二名電子琴花車女團員爬上後車斗。丙○○原應注意俟車斗上
    人員坐妥後再起步行車，竟疏於注意後車斗上人員已經過於擁擠，而二名女團員
    上車後，坐在左後角之張良武起身調整位置，尚未坐妥之際，丙○○竟未確定後
    載人員已否座妥，即貿然起步，導致張良武身體失衡摔落地面，而丙○○繼續開
    車十餘公尺後，才經後方人員高喊「有人摔落了」而驚覺停車。張良武送醫後，
    因臚內出血，延至八十九年九月七日九時許，不治死亡。
二、案經臺灣雲林地方法院檢察署檢察官相驗後，簽分偵查起訴。
    理  由
一、被告丙○○雖然承認搭載樂團成員及未確定後方狀況即貿然起步以致張良武摔落
    雖有所過失，但辯稱：是後面有人喊「好」我才開動的云云。經查：（一）前揭
    事實，業經當時坐在死者張良武隔壁的證人癸○○，以及坐在死者對面之證人辛
    ○○證述綦祥。（二）被告在本院調查中及偵查中自承雖有回頭看，但因為人很
    多，沒有看清楚就開車起步，顯然並未注意車後狀況（九十年一月十五日訊問筆
    錄及相驗卷第十五頁）。（三）被告在警偵訊及本院第一次調查時，均未提出後
    面有人喊好之辯解，在本院第二次調查（九十年一月十五日）時才提出此辯解。
    而此一種重要之開車起步理由，竟然歷經約四個月之久才提出，且依一般經驗，
    後方人員尚未坐妥，應不可能喊好，所辯實與常情不合。又訊據當時坐在駕駛座
    旁邊之證人丑○○，雖在本院調查中亦證稱有聽到好幾個女子說「好」之聲音；
    但是對照證人丑○○在偵查中之證言，卻沒有提到此一重要事實，基於同上理由
    ，此一證詞亦不可採。（四）當時後車斗之團員即證人癸○○、辛○○、甲○○
    、丁○○、乙○○、己○○、戊○○○、壬○○等人均證稱沒有聽到有人說「好
    」，而且多數女團員均稱：當時停車讓二名女子上車，沒多久車子就開動，猛然
    一晃就發生事情，但是這中間經過多久並沒有印象等語。而當時爬上車的電子琴
    花車女團員子○○證稱：我爬上車走到前面抓住把手，車子就開動前傾一下等語
    （均見本院九十年三月十六日訊問筆錄）。若計算一般人爬上小貨車走到前方所
    需時間，應不會超過三十秒，此與多數證人均稱對經過多久沒有印象等語相符。
    表示這中間經過之時間，即為一般短暫停車後起步之時間，所以車上人員才沒印
    象。而這麼短暫之時間，車上乘客還在調整座位，尚未座好，應該不至於有人喊
    好。（五）按貨車必須附載隨車作業人員者，除駕駛人外，小貨車不得超過二人
    。又貨車代用小客車時，車身得為金屬或木製之固定廂式，不得設立位。車身內
    兩側設置固定翻動式座椅。道路交通安全規則第八十六條第一項第一款及第八十
    七條第二項第二款、第四款，定有明文。被告駕駛之貨車，後車斗並沒有帆布罩
    ，而且屬於框型貨車，側邊高度只有四、五十公分，有照片附相驗卷可稽，依前
    揭規定，應不可載人。被告違反交通法規中之保護他人安全之規定，事實已甚明
    顯。（六）本案有道路交通事故調查報告表附卷可資佐證；而被害人張良武因本
    件事故不治死亡，有彰化基督教醫院法醫病歷摘要，復據檢察官督同法醫師相驗
    無訛，並填具相驗屍體證明書、驗斷書及勘驗筆錄等各乙份附相驗卷宗可證。按
    被害人確因本件車禍死亡，已詳述如前，則被告之過失行為與被害人之死亡間，
    顯有相當因果關係，是被告過失犯行堪以認定。
二、核被告所為，係犯刑法第二百七十六條第一項之罪。爰審酌被告並無前科，素行
    良好，且出於善意義務搭載樂團成員，因當時祖母出殯而心情低落，未集中注意
    力而疏失導致本件意外，過失情節並非重大，及其已與被害人家屬達成民事和解
    （有調解書附卷足按），犯後態度良好，而被害人家屬庚○○○在本院審理中亦
    表示願意原諒被告等一切情狀，量處如主文所示之刑。另按刑法第四十一條易科
    罰金之要件，已於九十年一月十日經總統公布修正為第四十一條第一項前段，將
    易科罰金適用對象擴及最重本刑為五年以下有期徒刑以下之罪，於同年月十二日
    生效。本件被告犯罪日期在前述法律修正前，犯罪後法律已有變更，自應適用新
    法即修正後之刑法第四十一條第一項前段規定諭知易科罰金之折算標準。末查被
    告未曾受有期徒刑以上刑之宣告，有臺灣高等法院全國前案紀錄表一紙在卷足憑
    ，其偶因過失觸犯本罪，犯後復知悔悟，經受此科刑教訓之後，當益知戒慎而無
    再犯之虞，本院認所宣告之刑，以暫不執行為適當，爰併宣告緩刑二年，以勵自
    新。
據上論斷，應依刑事訴訟法第二百九十九條第一項前段，刑法第二百七十六條第一項
、第二條第一項、修正後第四十一條第一項、第七十四條第一款，罰金罰鍰提高標準
條例第一條前段、第二條，判決如主文。
本案經檢察官黃裕峰庭執行職務。
中       華       民       國      九十     年     四     月    十三    日
                                     臺灣雲林地方法院刑事第一庭
                                         審判長法官  康  樹  正
                                               法官  侯  廷  昌
                                               法官  葉  明  松
右正本證明與原本無異。
如不服本判決，應於判決送達後十日內向本院提出上訴狀( 應附繕本 )。
                                             書記官  陳  善  永
中       華       民       國      九十     年     四     月十三    日
刑法第二百七十六條
一、因過失致人於死者，處二年以下有期徒刑、拘役或二千元以下罰金。
二、從事業務之人，因業務上之過失犯前項之罪者，處五年以下有期徒刑或拘役，得
    併科三千元以下罰金。


司法院資訊處製作；財團法人民間司法改革基金會備份。
